臺灣高等法院刑事裁定
110年度毒抗字第566號
抗  告  人
即  被  告  吳智嚴


上列抗告人因毒品危害防制條例案件，不服臺灣桃園地方法院中
華民國110年2月18日裁定（109年度毒聲字第781號），提起抗告
，本院裁定如下：
    主  文
原裁定撤銷。
吳智嚴施用第一、二級毒品，應送勒戒處所觀察、勒戒，其期間
不得逾貳月。
    理  由
一、原裁定意旨如附件。
二、抗告意旨略以：抗告人即被告吳智嚴（下稱被告）因另案施
    用毒品罪而入監執行有期徒刑8月，另有兩件施用毒品案件
    經起訴，尚未判決，本案裁定觀察勒戒，受刑人短時間內需
    接受徒刑與勒戒，有違毒品危害防制條例之規定，為此，請
    求撤銷原裁定等語。
三、按施用第一、二級毒品為犯罪行為，毒品危害防制條例第10
    條設有處罰規定，施用第一、二級毒品者，本應科以刑罰。
    惟毒品危害防制條例於87年修訂施行後，對於施用毒品者肯
    認具有「病患性犯人」之特質，基於刑事政策，對合於一定
    條件之施用者，依同條例第20條之規定，施以觀察、勒戒及
    強制戒治之保安處分。於民國109年1月15日修正公布、同年
    7月15日施行之毒品危害防制條例第20條第3項及第23條第2
    項，將原條文之再犯期間由「5年」改為「3年」，第20條第
    3項規定中所謂「3年後再犯」，只要本次再犯（不論修正施
    行前、後）距最近1次觀察、勒戒或強制戒治執行完畢釋放
    ，已逾3年者，即該當之，不因其間有無犯第10條之罪經起
    訴、判刑或執行而受影響（最高法院109年度台上大字第382
    6號裁定意旨參照）。法條規定既以「觀察、勒戒或強制戒
    治執行完畢釋放」作為起算之基準時點，若觀察、勒戒等處
    遇尚未執行完畢，即無從起算該「3年」期間。而過去實務
    雖以「附命緩起訴」後，5年內（新法修正為3年）再犯施用
    第一、二級毒品者，因事實上已接受等同「觀察、勒戒」處
    遇，依毒品危害防制條例第23條第2項之相同法理，逕行提
    起公訴，無重為觀察、勒戒必要（最高法院104年度第2次刑
    事庭會議）。但行為人雖經檢察官為「附命緩起訴」，若未
    完成戒癮治療，即難與已接受「觀察、勒戒或強制戒治『執
    行完畢』」之處遇等同視之（最高法院109年度台非字第76、
    77號判決意旨參照）。從而，倘行為人前未曾接受觀察、勒
    戒等處遇，或距最近1次觀察、勒戒或強制戒治執行完畢釋
    放，已逾3年者，自無從逕予處罰追訴，仍應適用修正後毒
    品危害防制條例第20條第1項規定辦理（並參照最高法院109
    年度台上大字第3536號提案裁定之肯定說見解及撤銷提案裁
    定之理由）。
四、經查：被告於109年8月3日凌晨2時許，在桃園市○○區○○○路0
    00號城市商旅500室房間內，施用第一級毒品海洛因及第二
    級毒品甲基安非他命各1次之事實，業據被告坦承不諱，且
    被告於109年8月3日下午3時許，為警採集尿液檢驗結果，安
    非他命、甲基安非他命、可待因及嗎啡均呈陽性反應，有桃
    園市政府警察局大園分局被採尿人尿液暨毒品真實姓名與編
    號對照表（尿液編號：G109-161）及台灣檢驗科技股份有限
    公司109年8月21日報告編號UL/2020/00000000濫用藥物檢驗
    報告各1紙附卷可稽，其施用第一、二級毒品之犯行應堪認
    定。且被告前因施用毒品案件，經送觀察、勒戒後，認有繼
    續施用毒品之傾向，令入戒治處所施以強制戒治，於96年1
    月26日停止強制戒治釋放出所，並由臺灣新北地方檢察署檢
    察官以96年度戒毒偵字第74號為不起訴處分確定；被告雖於
    107年8月31日曾經臺灣雲林地方檢察署檢察官以107年度毒
    偵字第428、1047號案件為附命戒癮治療之緩起訴處分，並
    於107年9月25日確定，然因被告上開戒癮治療履行未完成，
    經該署檢察官以108年度撤緩字第260號案件撤銷上開緩起訴
    處分，有本院被告前案紀錄表在卷可憑。是被告本次再犯施
    用毒品罪，距前次觀察勒戒、強制戒治執行完畢之時間，已
    逾3年。依前開法律規定及說明，檢察官斟酌被告當時另案
    在監執行及尚有案件偵辦中之情形，向法院聲請裁定觀察勒
    戒，原審裁定將被告送勒戒處所執行觀察、勒戒，並無違誤
    。抗告意旨誤解法律規定而指摘原裁定不當，為無理由。但
    原裁定於理由欄記載被告施用第一、二級毒品，於主文卻僅
    載「施用第二級毒品」，主文與理由難謂相符，容有違誤，
    無可維持，應由本院將原裁定撤銷。被告本件施用第一、二
    級毒品犯行明確，且符合修法後觀察、勒戒之要件，業如前
    述，為避免發回原審徒增勞費，由本院自為裁定如主文第二
    項所示。
據上論斷，依刑事訴訟法第413條，毒品危害防制條例第20條第1
項、第3項，觀察勒戒處分執行條例第3條第1項，裁定如主文。
中　　華　　民　　國　　110 　年　　4 　　月　　30　　日
                  刑事第六庭  審判長法　官  劉方慈
                                    法　官  曹馨方
                                    法　官  許曉微
以上正本證明與原本無異。
不得再抗告。
                                    書記官  徐仁豐
中　　華　　民　　國　　110 　年　　4 　　月　　30　　日






附件
臺灣桃園地方法院刑事裁定　　　　　　109年度毒聲字第781號
聲　請　人　臺灣桃園地方檢察署檢察官
被　　　告　吳智嚴　男　民國00年0月00日生
                    身分證統一編號：Z000000000號
                    住雲林縣○○鄉○○村0鄰○○00○0號
                    （另案在法務部○○○○○○○○○執行
                      中）
上列被告因違反毒品危害防制條例案件，經檢察官聲請送觀察、
勒戒（109 年度毒偵字第4993號），本院裁定如下：
    主  文
吳智嚴施用第二級毒品，應送勒戒處所觀察、勒戒，其期間不得
逾貳月。
    理  由
一、聲請意旨略以：被告吳智嚴前因施用毒品案件，經送觀察、
    勒戒後，因認有繼續施用毒品之傾向，令入戒治處所施以強
    制戒治，於民國96年1 月26日停止強制戒治釋放出所，並由
    臺灣板橋地方法院檢察署（現改制為臺灣新北地方檢察署）
    檢察官以96年度戒毒偵字第74號為不起訴處分確定。詎仍不
    知悔改，於上開強制戒治釋放3 年後，又基於施用第一級、
    第二級毒品之犯意，先於109 年8 月3 日凌晨2 時許，在桃
    園市○○區○○○路000 號城市商旅500 室房間內，以針筒注射
    方式，施用第一級毒品海洛因1 次；旋再將第二級毒品甲基
    安非他命置入玻璃球內燒烤吸食煙霧方式，施用第二級毒品
    甲基安非他命1 次。嗣於109 年8 月3 日中午12時許，在該
    旅館內為警臨檢，並扣得第一級毒品海洛因1 包（淨重0.19
    公克）、第二級毒品甲基安非他命6 包（驗前總毛重120.18
    公克、驗前總純質淨重113.76公克）、第一級毒品海洛因5 
    包（驗餘淨重26.78 公克、總純質淨重6.4 公克）、第二級
    毒品甲基安非他命1 包（驗前毛重0.8377公克）、分裝袋6 
    包、注射針筒4 支、吸食器1 組及電子秤1 個。經查，上揭
    犯罪事實，業據被告於警詢及偵查中坦承不諱，且被告為警
    查獲後，經採集尿液送檢驗，結果呈安非他命、甲基安非他
    命、可待因、嗎啡陽性反應，又扣案毒品經送檢驗，亦檢出
    含有毒品海洛因、甲基安非他命成分，有臺灣檢驗科技股份
    有限公司濫用藥物檢驗報告（尿液檢體編號：G109-161）、
    桃園市政府警察局大園分局被採尿人尿液暨毒品真實姓名與
    編號對照表、內政部警政署刑事警察局鑑定書、詮昕科技股
    份有限公司毒品原物檢驗報告各1 份、法務部調查局濫用藥
    物實驗室鑑定書、桃園市政府警察局大園分局扣押筆錄及扣
    押物品目錄表各2 份在卷可稽，並有上開物品扣案可資查證
    ，是被告犯嫌堪以認定。另被告持有第二級毒品純質淨重20
    公克以上，現在檢察官偵查中（109 年度偵字第24649號）
    ，且現因另案在法務部○○○○○○○○○執行中，有全國刑案資料
    查註表及執行案件資料表在卷可參，且因戒癮治療程序無法
    在監所內為之，自難予以從事戒癮治療之餘地，爰依毒品危
    害防制條例第20條第1 項及觀察勒戒處分執行條例第3 條第
    1 項規定，聲請裁定將被告送觀察勒戒處所觀察、勒戒等語
    。
二、程序部分：
（一）按109 年1 月15日修正公布、同年7 月15日施行之毒品危
      害防制條例第20條第3 項規定，犯第10條之罪於觀察、勒
      戒或強制戒治執行完畢釋放後，3 年後再犯第10條之罪者
      ，適用本條前2 項之規定。上開所謂「3 年後再犯」，只
      要本次再犯（不論修正施行前、後）距最近1 次觀察、勒
      戒或強制戒治執行完畢釋放，已逾3 年者，即該當之，不
      因其間有無犯第10條之罪經起訴、判刑或執行而受影響，
      有最高法院刑事大法庭109 年度台上大字第3826號裁定意
      旨可參。而過去實務雖以「附命緩起訴」後，5 年內（新
      法修正為3 年）再犯施用第一、二級毒品者，因事實上已
      接受等同「觀察、勒戒」處遇，依毒品危害防制條例第23
      條第2 項之相同法理，逕行提起公訴，無重為觀察、勒戒
      必要（最高法院104 年度第2 次刑事庭會議）。但行為人
      雖經檢察官為「附命緩起訴」，若未完成戒癮治療，即難
      與已接受「觀察、勒戒或強制戒治『執行完畢』」之處遇等
      同視之，應以經「附命緩起訴」並完成戒癮治療後，而非
      以「附命緩起訴」確定之日，起算該「3 年」內再犯之期
      間，亦有最高法院109 年度台非字第76、77號判決、最高
      法院109 年度台上大字第3536號裁定意旨可參。
（二）查被告有前開聲請意旨所載之觀察、勒戒及強制戒治執行
      情形，且其後即未再受任何觀察、勒戒或強制戒治之執行
      等情，有臺灣高等法院被告前案紀錄表在卷可按。至被告
      雖於107 年8 月31日經臺灣雲林地方檢察署檢察官以107
      年度毒偵字第428 、1047號案件為附命戒癮治療之緩起訴
      處分，並於107 年9 月25日確定，然因被告上開戒癮治療
      履行未完成，經該署檢察官以108 年度撤緩字第260 號案
      件撤銷上開緩起訴處分，亦有臺灣高等法院被告前案紀錄
      表附卷可考，自無從與已接受「觀察、勒戒或強制戒治執
      行完畢」之處遇等同視之，是被告本案施用第一、二級毒
      品海洛因及甲基安非他命之行為，顯係於強制戒治執行完
      畢釋放後3 年後再犯，且並無完成戒癮治療之情形，揆諸
      上開說明，本件聲請於程序上自無不合，先予敘明。
三、被告於上開時間、地點施用第一、二級毒品海洛因及甲基安
    非他命之事實，業據被告坦承不諱，且被告於109 年8 月3
    日下午3 時許，為警採集尿液，經臺灣檢驗科技股份有限公
    司以EIA 酵素免疫分析法為初步檢驗，再以GC/MS 氣相層析
    / 質譜儀法為確認檢驗結果，安非他命、甲基安非他命、可
    待因及嗎啡均呈陽性反應，有桃園市政府警察局大園分局被
    採尿人尿液暨毒品真實姓名與編號對照表（尿液編號：G109
    -161）及台灣檢驗科技股份有限公司109 年8 月21日報告編
    號UL/2020/00000000濫用藥物檢驗報告各1 紙附卷可稽。復
    按以氣相層析質譜分析法作藥物及其代謝產物之定性及定量
    分析檢驗者，幾乎不會有偽陽性反應產生，亦即如尿液中未
    含有煙毒之反應者，即不可能產生因藥物所引起之偽陽性反
    應，此為毒品檢驗學之常規，亦為本院辦理相關違反毒品危
    害防制條例案件所知悉，是以上開檢驗結果當足以認定為真
    實而堪予採信。又被告現另案在法務部○○○○○○○○○執行中，
    有臺灣高等法院被告前案紀錄表附卷可憑，確有難以執行附
    命戒癮治療之緩起訴處分情形，故本件聲請核無裁量不當或
    濫用之情形。綜上，本件之聲請於法核無不合，應予准許。
四、爰依毒品危害防制條例第20條第3 項、第1 項，觀察勒戒處
    分執行條例第3 條第1 項之規定，裁定如主文。
中　　華　　民　　國 　110 　 年　　2 　　月　　18　　日
                  刑事第七庭  法　官　陳囿辰
以上正本證明與原本無異。
如不服本裁定，應於裁定送達後5 日內向本院提出抗告狀。
                              書記官  廖子婷
中　　華　　民　　國　 110　　年　　2 　　月　　19　　日